臺灣高等法院刑事判決
111年度上訴字第2803號
上  訴  人  
即  被  告  簡國紘




上列上訴人因詐欺等案件，不服臺灣臺北地方法院111年度審訴
字第869號，中華民國111年6月24日第一審判決（起訴案號：臺
灣臺北地方檢察署111年度偵字第3567號），提起上訴，本院判
決如下：
    主  文
原判決關於刑（含定應執行刑）之部分撤銷。
上開撤銷部分，各處如本判決附表編號1、2「宣告刑」欄所示之
刑。應執行有期徒刑壹年貳月。
   事實及理由
一、審理範圍：
    按「上訴得對於判決之一部為之」、「對於判決之一部上訴
    者，其有關係之部分，視為亦已上訴。但有關係之部分為無
    罪、免訴或不受理者，不在此限」、「上訴得明示僅就判決
    之刑、沒收或保安處分一部為之」刑事訴訟法第348條第1項
    、第2項、第3項分別定有明文。本件原判決依想像競合犯之
    例從一重論處上訴人即被告簡國紘（下稱被告）犯刑法第33
    9條之4第第1項第2款之三人以上共同詐欺取財罪刑（共2罪
    ），被告不服提起上訴，檢察官則未上訴，經本院於審理期
    日詢明釐清被告之上訴範圍，被告當庭明示僅就上開2罪之
    量刑（含定應執行刑）部分上訴等語（見本院卷第71頁），
    則本件審判範圍係以原判決所認定之犯罪事實為基礎，審查
    原判決量刑及其定應執行刑之裁量審酌事項是否妥適。是本
    件關於犯罪事實、所犯法條（罪名）及沒收等部分之認定，
    均引用第一審判決所記載之事實、證據及理由（詳如附件）
    。
二、被告上訴意旨略以：被告想透過交出上手減刑，與其接洽之
    上手為邱瑞祥，其他成員請法院幫其調查；又被告原是物流
    業的作業員，因為疫情而沒有做，家庭經濟狀況不好，才犯
    本件犯行，請酌情從輕量刑等語。
三、關於刑之加重、減輕：
（一）被告提領如原判決附表編號1、2所示之告訴人陳玉晶、蔡
      雪玉（下稱告訴人2人）遭詐欺之款項後，於交付詐欺集
      團上手前，因遭員警當場查獲未及轉交，係屬洗錢未遂。
（二）被告於原審及本院審理時就洗錢犯行部分自白犯罪，符合
      洗錢防制法第16條第2項減輕其刑之規定。
（三）惟洗錢犯行部分屬想像競合犯之輕罪，上開部分僅得將之
      移入科刑審酌事項。
四、撤銷（原判決關於宣告刑及其應執行刑部分）改判之理由：
（一）按刑法第57條第9款、第10款所規定之「犯罪所生之危險 
       或損害」、「犯罪後之態度」為法院科刑時應審酌事項
      之 一，其就被告犯罪後悔悟之程度而言，固包括被告行
      為後，有無與被害人和解、賠償損害。又按沒收物、追徵
      財產，於裁判確定後一年內，由權利人聲請發還者，或因
      犯罪而得行使債權請求權之人已取得執行名義者聲請給付
      ，除應破毀或廢棄者外，檢察官應發還或給付之；其已變
      價者，應給與變價所得之價金。其立法理由載明：「依新
      刑法第38條之3第1、2項規定，經判決諭知沒收之財產，
      雖於裁判確定時移轉為國家所有，但第三人對沒收標的之
      權利不受響。故沒收物經執行沒收後，『犯罪被害人』仍得
      本其所有權，依本條規定，聲請執行檢察官發還；又因犯
      罪而得行使請求權之人，如已取得執行名義，亦應許其向
      執行檢察官聲請就沒收物、追徵財產受償，以免犯罪行為
      人經國家執行沒收後，已無清償能力，犯罪被害人因求償
      無門，致產生國家與民爭利之負面印象。」是倘行為人所
      取得之被害人財物，業經扣押、沒收，依上開說明，犯罪
      被害人或因犯罪得行使請求權之人，於判決確定後1年內
      ，得本於所有權或執行名義，就沒收物聲請發還或受償，
      此部分應可列入刑法第57條第9款、第10款之事由予以考
      量。
（二）經查，依原判決所引起訴書犯罪事實欄之記載，被告提領
      告訴人2人之款項分別為新臺幣（下同）10萬元、1萬4千
      元（起訴書誤載為14,005元），合計11萬4千元得逞，但
      尚未上繳給詐欺集團上游時，適為巡邏員警當場查獲，並
      扣得上開提領款項等情，且有扣押物品目錄表、照片、扣
      押物品清單在卷可稽（見偵查卷第65、70、153頁），顯
      見被告於本件犯行尚未將犯罪所得供為己用，且所提領之
      犯罪所得並經原判決於主文第二項諭知沒收，依上開說明
      ，告訴人2人得於判決確定後1年內聲請發還，又經原審詢
      問被告：「（如被害人申請發還本案所扣押你提領的金額
      是否同意？）同意」等語（見原審卷第54頁）。惟原判決
      於量刑審酌時仍以被告迄未與告訴人2人和解賠償作為量
      刑審酌事項，尚有未當。被告上訴意旨主張其要供出上手
      以求減刑部分，然因從一重論處之加重詐欺取財罪，並無
      如毒品危害防制條例第17條第1項所定供出毒品來源因而
      查獲其他正犯或共犯，應減免其刑之規定，且被告僅空言
      主張，此部分上訴意旨固不可採，惟原判決關於量刑既有
      上開可議之處，爰就原判決關於上開2罪之宣告刑部分予
      以撤銷改判，其定應執行部分亦失所附麗，併予撤銷。
（三）爰審酌被告正值青壯，卻不思正當管道獲取財物，與詐欺
      集團成員共同向上揭告訴人詐欺財物，所為實有不該，惟
      被告於犯後均坦承犯行，又依被告參與之情節尚非居於主
      導地位，且被告就洗錢罪犯行僅係未遂且已自白，合於輕
      罪之減刑事宜之量刑有利因子，兼衡其高中畢業之智識程
      度，自述入監前無業，原曾從事物流業，月收入約3萬元
      ，後因薪水減少而辭職，無需扶養之人之生活狀況等一切
      情狀，量處如本判決附表編號1、2「宣告刑」欄所示之刑
      。並綜合審酌被告所犯各罪之時間密接程度，行為樣態、
      侵害法益相似，責任非難重複性甚高，整體評價後，定其
      應執行刑如主文第二項所示。
據上論斷，應依刑事訴訟法第373條、第369條第1項前段、第364
條、第299條第1項前段、第51條第5款，判決如主文。　
本案經檢察官陳鴻濤提起公訴，檢察官陳玉萍到庭執行職務。
中　　華　　民　　國　　111 　年　　11　　月　　10　　日
     　　　　　　 刑事第二十庭  審判長法　官  吳淑惠  
                                      法　官  吳祚丞 
                                      法　官  王惟琪
以上正本證明與原本無異。
如不服本判決，應於收受送達後20日內向本院提出上訴書狀，其
未敘述上訴之理由者並得於提起上訴後20日內向本院補提理由書
（均須按他造當事人之人數附繕本）「切勿逕送上級法院」。
                                      書記官  邵淑津
中　　華　　民　　國　　111 　年　　11　　月　　14　　日
附表：
編號   犯罪事實及罪名  宣告刑    備註 1 （非本院審理範圍） 處有期徒刑壹年壹月。 即原判決引用之起訴書附表編號1 2 （非本院審理範圍） 處有期徒刑壹年。 即原判決引用之起訴書附表編號2    沒收部分亦非本院審理範圍